臺灣高等法院高雄分院刑事判決　　　 100年度上訴字第1162號
上　訴　人
即　被　告　黃耀清
上列上訴人因妨害自由等案件，不服臺灣高雄地方法院100 年度
訴字第476 號中華民國100 年6 月2 日第一審判決（起訴案號：
臺灣高雄地方法院檢察署99年度偵字第37297 號、100 年度偵字
第5585號、第11575 號），提起上訴，本院判決如下：
     主  文
上訴駁回。
     理  由
一、按不服地方法院之第一審判決而上訴者，應向管轄第二審之
    高等法院為之，上訴書狀應敘述具體理由，刑事訴訟法第36
    1 條第1 項、第2 項定有明文。而所謂不服第一審判決之具
    體理由，必係依據卷內既有訴訟資料或提出新事證，指摘或
    表明第一審判決有何採證認事、用法或量刑等足以影響判決
    本旨之不當或違法，而構成應予撤銷之具體事由，始克當之
    ；倘僅泛言原判決認定事實錯誤、違背法令、量刑失之過重
    或輕縱，而未依上揭意旨指出具體事由，或形式上雖已指出
    具體事由，然該事由縱使屬實，亦不足以認為原判決有何不
    當或違法者，皆難謂係具體理由，俾與第二審上訴制度旨在
    請求第二審法院撤銷、變更第一審不當或違法之判決，以實
    現個案救濟之立法目的相契合，並節制濫行上訴。又第二審
    法院認為上訴書狀未敘述理由或上訴有刑事訴訟法第362 條
    前段之情形者，應以判決駁回之，同法第361 條第2 項、第
    367 條前段定有明文。是上訴書狀全未敘述理由者，應先命
    補正；已敘述理由但不具體者，毋庸命補正，應由第二審法
    院以判決逕予駁回上訴，未依法駁回者，有受理訴訟不當之
    違法，此有最高法院24年度總會決議第93號提案（四）可資
    參照，及該院所著97年台上字第892 號、第3889號判決，足
    資參考。
二、本件上訴人即被告黃耀清於民國100 年6 月10日收受原審判
    決後，在上訴期間內之同年月13日具狀向本院提起上訴，上
    訴理由意旨略以：本件原判決依刑法第302 條第1 項剝奪他
    人行動自由之規定，而判處被告有期徒刑8 月，量刑實屬過
    重，請從輕量刑，給予被告悔悟之機會。又被告係於99年12
    月28日凌晨2 時許，接獲朋友吳瑞豐之電話邀約，告知其與
    朋友有糾紛，被告始基於朋友道義原則陪同前往。到場之後
    始知是債務糾紛，並不知吳瑞豐有攜帶手銬、電擊棒之物，
    而被告從頭到尾只幫吳瑞豐開車，亦無動手毆打被害人葉坤
    沅，甚至在鳳山簡愛汽車旅館及被害人葉坤沅家中時，被告
    都沒動作及說話，均只等待而載送吳瑞豐。本件案發後，被
    告已知行為不當，悔悟不已。然原判決仍判處被告8 月之有
    期徒刑，實有過重。為此，提起上訴，請從輕量刑等語，有
    其刑事上訴狀在卷可稽（見本院卷第3-5 頁）。
三、按認定犯罪事實應依證據，而證據之證明力如何，屬於法院
    判斷之自由，故事實審法院就案內所有證據，依法調查，本
    於所得之心證分別取捨而為事實之判斷，茍於證據法則無所
    違背，當事人即不得專從證據之證明力上任意指摘，執為上
    訴之理由，業經最高法院著有27年上字第2079號、46年台上
    字第529 號判例足資遵循。且量刑輕重，係屬事實審法院得
    依職權自由裁量之事項，苟已斟酌刑法第57條各款所列情狀
    ，而未逾越法律所規定之法定刑度範圍，或濫用其權限，即
    不得任意指摘為違法，亦有最高法院72年台上字第6696號、
    75年台上字第7033號判例可資參照。
四、經查，被告黃耀清與同案被告吳瑞豐、許完滿所共犯之剝奪
    他人行動自由罪之妨害自由案件，業經原審綜以：本件犯罪
    事實，業據被告坦白承認，並經證人即被害人葉坤沅、葉宗
    育（即葉坤沅之兄）、陳淑卿（即葉坤沅之母）指證歷歷，
    互核大致相符，復有員警職務報告、報案筆錄、小港醫院診
    斷證明書、現場照片、簡愛汽車旅館監視器錄影翻拍照片、
    住客登記日報表、指認照片、車籍查詢資料、行動電話門號
    申請人資料、通聯紀錄附卷為證；且被告黃耀清明知被告吳
    瑞豐欲押人逼債，仍與吳瑞豐共同強押被害人葉坤沅上車，
    並負責開車將被害人押往汽車旅館及被害人住處，並據其於
    偵查中及原審審理時供稱：「我與吳瑞豐是朋友，我是相挺
    吳瑞豐才去的」等語（見偵一卷第102 頁、原審卷第147 頁
    ），足證其與吳瑞豐間，就本件剝奪他人行動自由犯行確有
    犯意聯絡及行為分擔。因認被告自白與事實相符，其共同妨
    害自由之犯行事證明確，堪以認定。復審酌被告黃耀清受吳
    瑞豐邀集而參與，黃耀清除與吳瑞豐及「阿賢」合力強押被
    害人上車外，並負責駕車載往汽車旅館及被害人住處；被害
    人遭剝奪行動自由時間達6 小時，身心受創，犯罪所生危害
    甚大，暨其參與本件犯罪情節之輕重程度、並其前有贓物、
    違反動產擔保交易法、麻醉藥品管理條例、毒品危害防制條
    例等前科（執行完畢已逾5 年不構成累犯），有臺灣高等法
    院被告前案紀錄表在卷可查，素行不端。衡以被告黃耀清於
    查獲後均始終坦認犯行之犯罪後態度，及其犯罪動機、手段
    、情節、智識程度、生活狀況等一切情狀，量處有期徒刑 8
    月，並敘明共犯吳瑞豐毆打、電擊被害人所用之甩棍、電擊
    棒等物，均未扣案，復無證據足認屬於共犯吳瑞豐或被告犯
    罪所有，爰不予宣告沒收。已詳敘所憑之證據與認定之理由
    ，而為論敘，經核並無違背經驗法則或論理法則，量刑亦屬
    允當。至被告所稱其不知情云云，惟被告不僅在原審審理時
    已坦認在案，並稱「是挺吳瑞豐才去，希望判輕一點」等語
    （見原審卷第147 頁）；且經本院再予提訊闡明曉諭，仍陳
    明伊係認罪，並稱除請求判輕一點外，並無其他具體理由等
    語，有本院訊問筆錄在卷可稽（見本院卷第24頁），足見被
    告所稱伊並不知道共犯吳瑞豐要押葉坤沅云云，僅屬空泛之
    託詞，實則僅爭執原審之量刑過重。是被告雖據以上開情詞
    執為上訴理由，自洵難謂已依據卷內既有訴訟資料或其他新
    事證而敘述具體理由。
五、綜上所述，被告上訴意旨，僅執業經原審調查後確認無誤之
    相同證據資料，空言否認其知情參與犯罪並泛指原審判決量
    刑過重不當云云。經核均未依據卷內既有訴訟資料或提出新
    事實、新證據指出原判決有何不當或違法而為足以影響判決
    本旨，而構成應予撤銷之具體指摘事由，是其上訴指稱原審
    判決違誤，請求撤銷原判決，顯屬未敘述具體理由。按之上
    開規定，被告之上訴要屬違背法律上之程式，自應由本院依
    刑事訴訟法第367 條前段、第372 條規定，不經言詞辯論逕
    行判決如主文。
中    華    民    國   100    年    8     月    19    日
              刑事第三庭    審判長法  官  莊崑山
                                  法  官  唐照明
                                  法  官  莊松泉
以上正本證明與原本無異。
如不服本判決應於收受本判決後10日內向本院提出上訴書狀，其
未敘述上訴理由者，並得於提起上訴後10日內向本院補提理由書
狀（均須按他造當事人之人數附繕本）「切勿逕送上級法院」。
中    華    民    國   100    年    8     月    19    日
                                  書記官  葉淑華